【裁判字號】    88,上易,2374
【裁判日期】    890309
【裁判案由】    妨害名譽
【裁判全文】
臺灣高等法院高雄分院刑事判決          八十八年度上易字第二三七四號
    上  訴  人
    即自訴人    乙○○
    代  理  人  丙○○○
    被      告  丁○○
右上訴人因被告妨害名譽案件，不服臺灣高雄地方法院八十八年度自字第三四七號中
華民國八十八年十一月五日第一審判決，提起上訴，本院判決如左：
      主      文
上訴駁回。
      事實及理由
一、本案經本院審理結果，認第一審判決認事用法均無不當，應予維持，並引用第一
    審判決書記載之證據及理由。（如附件）
二、上訴意旨，以原審判決未傳喚證人孫希山到庭作證云云，惟本院質之證人孫希山
    到庭證稱：「（那個噴字的人是誰﹖）我看不到他的臉，因為有樹遮住，我是在
    大門口鏟草時看到，沒有看到噴字之人的臉。」（本院八十九年一月四日訊問筆
    錄），上訴意旨，猶指被告犯罪，為無理由，應予駁回。
據上論結，應依刑事訴訟法第三百六十八條、第三百七十三條，判決如主文。
中    華    民    國     八十九     年       三       月      九        日
                              臺灣高等法院高雄分院刑事第七庭
                                  審判長法官  李文雄
                                        法官  王光照
                                        法官  郭雅美
右正本證明與原本無異。
不得上訴。
                                      書記官  楊琇茹
中    華    民    國     八十九     年       三       月      十        日
                                                                        Ｋ
附件：
臺灣高雄地方法院刑事判決                          八十八年度自字第三四七號
    自  訴  人  乙○○  男四十二歲（民國○○○年○○月○○○日生）
                        身分證統一編號：Ｚ000000000號
                        籍設高雄市前金區○○○路一八五之一號
                        現居高雄市新興區○○○路三號
    被      告  丁○○  男四十二歲（民國○○○年○月○日生）
                        身分證統一編號：Ｅ一六七六六六號
                        住高雄縣鳳山市○○街一八一號
右列被告因妨害名譽案件，經自訴人提起自訴，本院判決如左：
    主    文
丁○○無罪。
    理    由
一、自訴意旨略以：被告丁○○係自訴人所有昌宙及嶺頭實業有限甲司（下稱昌宙或
    嶺頭甲司）之財務經理，負責甲司理帳，期間帳目突然短少新台幣（下同）三千
    萬元（保留追訴），昌宙甲司於八十七年五月、六月間，因此跳票，且四處有謠
    言散布及噴字，然自訴人並不敢肯定丁○○所為。惟丁○○陸續對於自訴人、妻
    子丙○○○及父親林金枝等人散布流言，並於八十八年一月十三日，在自訴人位
    於高雄市前金區○○○路一八五之一號住宅門口張貼「呼籲  注意！注意」的圖
    文，散布謠言。又分別於八十八年一月八日及同年月十一日，前往上開住處及林
    金枝位於高雄縣大社鄉嘉誠村水哮巷二十二號農舍門扇噴寫「欠＄」。繼於八十
    八年三月十二日再次前往該農舍噴寫「欠＄  不要臉」，同日復至自訴人住宅大
    門口張貼文字圖畫，足見丁○○以上開方式，意圖散布於眾，而指摘或傳述足以
    毀損自訴人名譽之事。因認丁○○涉有刑法第三百十條第二項以散布文字、圖畫
    犯誹謗之罪嫌云云。
二、按犯罪事實應依證據認定之，無證據不得推定其犯罪事實，同法第一百五十四條
    定有明文。又按刑事訴訟法上所謂認定犯罪事實之證據，係指足以認定被告確有
    犯罪行為之積極證據而言，如未能發現相當證據或證據不足以證明，自不能以推
    測或擬制之方法，以為裁判基礎，最高法院二十九年上字第三一０五號及四十年
    台上字第八十六號分別著有判例；再無證據或現有證據不足以證明被告犯罪者，
    自屬「犯罪嫌疑不足者」；而認定不利於被告之事實，須依積極證據，苟積極證
    據不足為不利被告之認定時，即應為有利於被告之認定，更不必有何有利之證據
    ，最高法院三十年上字第八一六號判例參照。
三、本件自訴人認被告涉有上開加重誹謗罪嫌，無非以卷附「呼籲  注意！注意」圖
    文影本一紙、噴有「欠＄」、「欠＄  不要臉」及張貼上開圖文照片共七張為其
    論罪科刑依據。
四、訊據被告固坦承有寫類似上開「呼籲  注意！注意」圖文之物件，並持交自訴人
    岳父觀看等情不諱，惟否認有何右揭犯行，辯稱：伊未張貼上開圖文，亦未於自
    訴人或林金枝住宅噴寫上開字樣。況自訴人確實欠伊二千萬元，經伊向台灣高雄
    地方法院檢察署檢察官告訴後，並據檢察官於八十八年五月三十一日，以自訴人
    涉嫌詐罪嫌，提起甲訴。又自訴人因向案外人吳阿財等人詐騙財物，並經台灣台
    南地方法院於八十七年十二月十一日判處有期徒刑一年十月，現於台灣高等法院
    台南分院審理中。再自訴人因涉嫌在昌宙甲司任職董事長期間，偽造買賣交易資
    料向銀行辦理票貼融資，悉數中飽私囊，不法詐得四千五百萬元，經台南縣調查
    站展開調查後，逕行移送台南地方法院檢察署偵辦乙節，亦有中國時報八十八年
    十月十三日第十八版可證，足徵自訴人確實涉有詐欺，伊並無誹謗之犯意或行為
    等語。
五、經查：
（一）自訴人主張被告以前揭方式，誹謗伊名譽云云。固據其提出照片等物為證，惟
      為被告所否認，而自訴人除於自訴狀記載：曾僱用長工孫先生前往拍照等語外
      ，其餘經本院二次傳喚開庭，均未偕同任何證人到庭作證，則自訴人所指上情
      是否屬實？已屬可疑！
（二）又對於所誹謗之事，能證明其為真實者，不罰。但涉於私德而與甲共利益無關
      ，不在此限。刑法第三百十條第三項著有明文。再依自訴人所指上情，固堪認
      噴寫字樣或張貼圖文者，係散布或傳述自訴人積欠他人款項，或持已遺失土地
      權狀，向他人詐騙金錢，於取得數千萬元，並使支票退票，即避不見面，顯屬
      預謀等情，並籲請大眾勿受騙上當等情。而按自訴人是否欠錢未還？或涉嫌詐
      欺取財等事，即與私德無關，並與甲共利益有關，若屬真實，參照上開規定意
      旨，他人自可加以散布或傳述。
（三）本件被告於自訴人甲司任職期間，因向外借款二千萬元，致與自訴人間產生二
      千萬元債務，究係甲司借款或被告個人借款，即該二千萬元，究應由被告或自
      訴人爭執不下乙節，業據被告敘明，核與自訴人陳述情相符，堪可認定。顯見
      自訴人與被告間存在二千萬元債務糾葛。又自訴人向被告借款九百萬元，本經
      被告要求設定不動產抵押，嗣因自訴人拖延設定抵押權，並以所有權狀遺失為
      由，聲請補發權狀，並將土地過戶予他人，而詐騙被告等情，經被告向台灣高
      雄地方法院檢察署檢察官告訴後，並據檢察官於八十八年五月三十一日，以自
      訴人涉嫌詐罪嫌，提起甲訴，有起訴書影本一紙在卷可稽；又自訴人因向案外
      人吳阿財等人詐騙財物，並經台灣台南地方法院於八十七年十二月十一日判處
      有期徒刑一年十月，現於台灣高等法院台南分院審理中，有判決書影本一紙在
      卷可稽；暨自訴人因涉嫌在昌宙甲司任職董事長期間，偽造買賣交易資料向銀
      行辦理票貼融資，悉數中飽私囊，不法詐得四千五百萬元，經台南縣調查站展
      開調查後，逕行移送台南地方法院檢察署偵辦等情，亦有中國時報八十八年十
      月十三日第十八版可證。而按自訴人涉及上情，或未經判決，或判決未確定，
      或偵查中等，不一而足。惟依自訴人涉嫌上情，實足以證明自訴人曾涉有使用
      遺失土地所有權狀為由，向他人詐騙金錢，或於取得數千萬元後，並使支票退
      票，而避不見面，或以辦理票貼方式，詐得金錢款項等罪嫌。是綜上所述，縱
      使自訴人所指上情，均屬被告所為，亦難遽指被告有何明知不實事實，而使用
      門口張貼文字圖畫或噴字等方式，意圖散布於眾，而指摘或傳述足以毀損自訴
      人名譽之事灼然可見。此外，本院依職權調查結果，亦查無其他積極證據足資
      證明被告有何自訴人所指犯行。本件既不能證明被告犯罪，揆諸上開判例所示
      ，爰為為其無罪之諭知。
據上論斷，應依刑事訴訟法第三百四十三條、第三百零一條第一項前段，判決如主文
。
  中      華      民      國    八十八    年    十一    月      五      日
                                  臺灣高雄地方法院刑事庭
                                          法  官    李  昭  彥
右正本證明與原本無異。
如不服本判決，應於判決送達後十日內，向本院提出上訴狀。
                                          書記官    李  良  倩
  中      華      民      國    八十八    年    十一    月      五      日


司法院資訊處製作；財團法人民間司法改革基金會備份。
